【裁判字號】    97,交易,570
【裁判日期】    971126
【裁判案由】    過失傷害
【裁判全文】
臺灣臺中地方法院刑事判決             97年度交易字第570號
公  訴  人  臺灣臺中地方法院檢察署檢察官
被      告  乙○○
上列被告因過失傷害案件，經檢察官提起公訴（97年度偵字第
14108號），本院判決如下：
    主    文
乙○○因過失傷害人，處拘役拾日，如易科罰金，以新臺幣壹
仟元折算壹日。
    犯 罪 事 實
一、乙○○於民國96年12月16日18時許，駕駛車牌號碼3275-LQ
    號自小客車，沿臺中縣潭子鄉○○○路由西往東方向行駛，
    途經圓通南路與中山路交岔路口時，本應注意汽車駕駛時，
    駕駛人應注意車前狀況，並隨時採取必要之安全措施。而依
    當時天候晴、夜間有照明、柏油路面乾燥無缺陷、道路無障
    礙物之情況下，並無不能注意之情事，竟疏未注意至此，適
    甲○○○騎乘車牌號碼EXK-928號重機車，亦沿圓東南路由
    西往東方向行駛於乙○○上開車輛之右側車道，因圓通南路
    由西往東跨越中山路之路段，外側道路部分縮減，甲○○○
    即騎乘上開重機車，偏往左前方斜穿中山路時，亦疏未注意
    應讓行左方直行之乙○○所駕駛之自小客車優先通行，即貿
    然偏往左前方行駛。2車因而在交叉路口內發生碰撞，致甲
    ○○○受有左側鎖骨骨折等傷害。乙○○於肇事後，在犯罪
    未被發覺前，於現場等侯前來處理之員警，並坦承肇事自首
    而願接受裁判。
二、案經甲○○○訴由臺中縣警察局豐原分局報告臺灣臺中地方
    法院檢察署檢察官偵查起訴。
    理    由
一、證據能力部分：
  (一)按被告以外之人於審判外之言詞或書面陳述，除法律有規定
    者外，不得作為證據，為刑事訴訟法第159條第1項定有明文
    。復按刑事訴訟法159條之1第2項規定：「被告以外之人於
    偵查中向檢察官所為之陳述，除顯有不可信之情況者外，得
    為證據」。證人江洪月華於偵查中向檢察官所為之陳述，業
    經依法具結，且無證據顯示其偵查中之證言有何顯不可信之
    情況存在，依前開規定，得為證據。
  (二)本案卷附員警製作之道路交通事故現場圖、道路交通事故調
    查報告表係屬公務員於職務上所製作之紀錄文書，復無證據
    足認上開文書有何顯不可信之情況存在，依刑事訴訟法第15
    9條之4第1款規定，得為證據。至於卷附現場照片，則係員
    警於案發現場拍照存證，以藉照片本身之存在顯示案發當時
    之現場情狀，非屬供述證據，係屬證物，且該證物取得並查
    無何不法之情事，並經本院依法定程序進行調查，自得引為
    證據。
  (三)卷附臺灣省臺中縣區車輛行車事故鑑定委員會就本件車禍事
    故所出具之臺中縣區970306案鑑定意見書，係該機關接受臺
    灣臺中地方法院檢察署檢察官依刑事訴訟法第208條之囑託
    所為之鑑定，並依同法第206條第1項做成書面報告，其雖屬
    被告以外之人於審判外所為之書面陳述，然係刑事訴訟法第
    159條第1項，「除法律有規定者」之例外情形，而本院並審
    酌該鑑定委員會之鑑定委員以其鑑識車禍事故之專業職能及
    經驗，依卷附相關證據判斷所得結果，而為紀錄，上開書面
    陳述之信憑性已具相當之擔保，認為適當，得引為證據。
  (四)又按被告以外之人於審判外之陳述，雖不符合同法第159條
    之1至第159條之4之規定，但經當事人於審判程序同意作為
    證據，法院審酌該言詞陳述或書面陳述作成時之情況，認為
    適當者，亦得為證據。當事人、代理人或辯護人於法院調查
    證據時，知有第159條第1項不得為證據之情形，而未於言詞
    辯論終結前聲明異議者，視為有前項之同意，刑事訴訟法第
    159 條第1項及第159條之5分別定有明文。卷附之財團法人
    佛教慈濟醫院臺中分院就告訴人甲○○○所受傷勢出具之診
    斷證明書，雖係被告以外之人於審判外之書面陳述，屬傳聞
    證據，惟被告至本件言詞辯論終結前均未予以爭執，本院並
    審酌該診斷證明書，係醫護人員本於其所受醫事專業訓練，
    依其救護告訴人時觀察所得而為記載，其書面陳述之信憑性
    已具相當之擔保，認為適當，揆諸前開規定，得為證據。
二、訊據被告乙○○固不否認於前揭時、地駕駛上開自小客車，
    有與告訴人甲○○○騎車之機車發生車禍，告訴人因而受有
    左側鎖骨骨折之傷害之事實，惟矢口否認有何過失傷害之犯
    行，並辯以：伊當時在圓通南路及中山路口之停止線上等紅
    燈，綠燈時往前約開一個車身，因前方尚有車輛在闖紅燈，
    伊即停等待車流通過後，伊即起步，告訴人突然騎過來，伊
    趕快煞車，告訴人因為要護著機車上的便當，才失去平衡而
    跌倒，伊沒有過失云云。經查：
  (一)被告於96年12月16日18時許，駕駛上開自小客車，沿臺中縣
    潭子鄉○○○路由西往東方向行駛，行經該路與中山路交岔
    路口時，於等待車流通過後，剛起步時，適告訴人自右側偏
    往左前方行駛，斜穿中山路時，2車發生碰撞，而2車撞及之
    位置分別在被告上開自小客車之右側保險桿及告訴人機車之
    後方之事實，業據被告自承在卷（見警卷第2頁、偵查卷第6
    頁、本院卷第18頁反面、19頁正面），核與告訴人指述情形
    大致相符，並有卷附之道路交通事故現場圖1份、道路交通
    事故調查報告表(一)、(二)、交通事故照片在卷足憑（見警卷第
    11頁至13頁、15頁至18頁）。而本件告訴人受有左側鎖骨骨
    折之傷害，有財團法人佛教慈濟醫院臺中分院出具之診斷證
    明書附卷足證（見警卷第10頁），復為被告所不否認，堪信
    為真。
  (二)本件被告駕駛上開自小客車確有自告訴人機車後方碰撞一節
    ，有告訴人於偵查中證稱：「我沿圓通南路由西向東方向行
    駛，我在那裏等紅燈，綠燈後我就直行，走到該路與中山路
    口之中間時，我機車的後面就被撞到，我重心不穩就倒地」
    等語可證，且有被告於本件車禍當時所製作之談話筆錄、嗣
    於警局製作之調查筆錄、偵訊筆錄以至本院準備程序中，均
    供稱有輕微碰撞到告訴人機車等語（見警卷第2頁，偵查卷
    第6頁、本院卷第18頁、19頁）可憑，可堪認定。被告嗣於
    本院審理時，翻異前詞改稱：當時沒有感覺有碰到，伊沒有
    撞上告訴人，是告訴人自己失去平衡才倒地云云，顯屬事後
    卸責之詞，不足採信。況且據告訴人自承：伊當時並未看到
    被告等語（見本院卷第19頁正面；告訴人過失情節詳後述）
    ，由此可知，告訴人騎自圓通南路右側車道，偏往左前方騎
    至被告右前方，亦疏未注意到被告，自無因看到被告或受到
    驚嚇而自行跌倒，益徵，本件確係被告自後方撞及告訴人，
    告訴人始失去平衡而跌倒，是以，被告所辯，並不足採。
  (三)而按汽車行駛時，駕駛人應注意車前狀況及兩車併行之間隔
    ，並隨時採取必要之安全措施，為交通安全規則第94條第3
    項訂有明文，被告駕駛車輛自應盡上開注意義務。被告雖否
    認有何過失傷害，並以前詞置辯，然據被告於偵查中供稱：
    「我是沿圓通南路由西向東方向行駛，我也是等紅燈，綠燈
    之後我就直行，我直行一段路後我就在該路與中山路口等待
    ，我在那裡等中山路上由北往西的左轉的車輛，我要起步時
    ，時速可能不到10，我的餘光就有看到一台機車行駛到我前
    方，我瞬間踩煞車，我在右前方有很輕微碰撞到對方的車子
    ，對方搖搖晃晃就倒下了」等語，於本院準備程序供稱：「
    ‧‧‧我當時還沒有到中山路分隔島，我當時剛起步告訴人
    就從我前面騎過去，然後就稍微碰到我一點點，然後我就停
    下來，我看告訴人護著她的便當失去平衡就倒下來，當時我
    當時剛起步的時候，我沒有看到告訴人」等語（見偵查卷第
    6頁、本院卷第18頁反面、第19頁正面），又本件車禍發生
    時，告訴人已在被告右前方，為被告所不否認，而衡以本件
    告訴人於發生車禍前，亦先於圓通南路口停等紅燈，待綠燈
    亮起後，始起駛至本件肇事地點，而自該停等線至發生車禍
    處，僅約數公尺之距離，而告訴人於腳踏板處尚載有十幾個
    便當，理應無高速行駛之可能，被告應無不及注意之情，要
    非被告於起步時，疏未注意其車前狀況，並隨時採取必要措
    施，則告訴人駛至其右前方時，被告當能注意至此，不致自
    後方撞及告訴人，是以被告上開過失情節，洵堪認定。
  (四)被告復辯稱，本件告訴人並非直行，而係左轉，突然從伊前
    方出現，使伊不及反應，應屬告訴人之過失，伊無過失等語
    。查本件圓通南路由西往東跨越中山路之路段，外側道路部
    分縮減，有上開道路交通事故現場圖及被告及告訴人庭呈之
    現場照片共8張（附於本院卷第16頁及末頁信封袋內），告
    訴人騎乘上開機車，自圓通南路外側車道由西往東跨越中山
    路時，勢必須偏往左前方進入內側車道行駛，始能通過中山
    路。此時，告訴人理應先讓於被告直行之自小客車先行，惟
    告訴人亦疏未注意至此，而貿然往其左前方行駛，亦有過失
    。而本件車禍事故，經送臺灣省臺中縣區車輛行車事故鑑定
    委員會鑑定，認告訴人騎乘上開機車自交岔路口旁起駛偏往
    左前方行駛，未讓左方直行車先行，為肇事主因，被告駕駛
    上開車輛行經交岔路口未儘注意車前狀況，為肇事次因等情
    ，有該委會員97年8月20日中縣鑑字第0975502124號函檢附
    之臺中縣區970306號案鑑定意見書在卷為憑（見偵查卷第10
    頁至12頁），核與本院上開所認之情形大致相符，堪可採信
    。然而，本件告訴人對本件車禍肇致雖有上述過失，仍無解
    於被告對於本件車禍應負之過失責任。
  (五)末查，本件肇事時、地之天候晴，夜間有照明，路面亦無任
    何缺陷或障礙，視距良好，則肇事之時被告應無不能注意之
    情事，有卷附之道路交通事故調查表(一)、(二)足憑，是被告於
    行駛時，依肇事當時，應注意，且能注意，竟疏於注意其右
    前方告訴人之來車，貿然行駛，致其上開車輛右前方保險桿
    撞及告訴人上開機車之左後方，致告訴人人車倒地，造成傷
    害，足認被告之過失行為與告訴人之傷害結果有相當因果關
    係。
四、綜上所述，本件事證明確，被告過失傷害犯行，洵足認定，
    應予依法論科。
五、核被告乙○○所為，係犯刑法第284條第1項前段之過失傷害
    罪。又被告於肇事後，在犯罪未發覺前，留在現場向到場處
    理之員警坦承肇事接受偵訊自首，經被告陳明在卷，並有交
    通事故談話紀錄表、現場照片在卷可資佐證，依刑法第62條
    前段之規定，減輕其刑。爰審酌被告並無犯罪前科，有臺灣
    高等法院被告前案紀錄表在卷足參，素行良好，並衡以本件
    肇事主因在於告訴人，並自卷內證據資料以觀，被告過失情
    節輕微，雖致被害人受有上述之傷害，並否認過失，惟審酌
    其於肇事後，數次調解期日均有到場與被害人商談和解事宜
    ，而於此次本院調解庭中，告訴人先生大聲爭執，經法警及
    調解委員勸阻無效，未達成和解等情，有卷附之本院簡易庭
    調解事件報告書在卷可參，是雙方雖終因金額部分未能達成
    共識，致未達成調解等情，然認被告尚有和解誠意，並有悛
    悔之意等一切情狀，量處如主文所示之刑，並諭知易科罰金
    之折算標準，以資儆懲。
六、據上論斷，應依刑事訴訟法第299條第1項前段，刑法第284
    條第1項前段、第62條前段、第41條第1項前段，刑法施行法
    第1條之1第1項、第2項，判決如主文。
本案經檢察官丙○○到庭執行職務。
中    華    民    國    97    年    11    月    26    日
            刑事第十四庭  審判長法  官  陳  葳
                                法  官  洪堯讚
                                法  官  李慧瑜
以上正本證明與原本無異。
如不服本判決應於收受判決後10日內向本院提出上訴書狀，並應
敘述具體理由；其未敘述上訴理由者，應於上訴期間屆滿後20日
內向本院補提理由書（均須按他造當事人之人數附繕本）「切勿
逕送上級法院」。
                                書記官  陳青瑜
中    華    民    國    97    年    11    月    26    日
附錄論罪科刑法條
中華民國刑法第284條
（過失傷害罪）
因過失傷害人者，處6月以下有期徒刑、拘役或5百元以下罰金，
致重傷者，處1年以下有期徒刑、拘役或5百元以下罰金。
從事業務之人，因業務上之過失傷害人者，處1年以下有期徒刑
、拘役或1 千元以下罰金，致重傷者，處 3 年以下有期徒刑、
 拘役或2千元以下罰金。


司法院資訊處製作；財團法人民間司法改革基金會備份。
